【裁判字號】    98,易,2831
【裁判日期】    981030
【裁判案由】    毒品危害防制條例
【裁判全文】
臺灣臺中地方法院刑事判決              98年度易字第2831號
公  訴  人  臺灣臺中地方法院檢察署檢察官
被      告  甲○○
上列被告因毒品危害防制條例案件，經檢察官提起公訴（98年度
毒偵字第2556號），本院判決如下：
    主    文
甲○○施用第二級毒品，累犯，處有期徒刑柒月。
    犯罪事實
一、甲○○前因施用毒品案件，經本院裁定送觀察、勒戒後，認
    無繼續施用毒品之傾向，於民國87年9月2日釋放，並由臺灣
    臺中地方法院檢察署檢察官以87年度偵字第9567號為不起訴
    處分確定。又在上開觀察、勒戒執行完畢釋放後 5年內之89
    年間，因施用毒品案件，經本院裁定送觀察、勒戒後，認無
    繼續施用毒品之傾向，於89年9月7日釋放，並由臺灣臺中地
    方法院檢察署檢察官以89年度偵字第5525號為不起訴處分確
    定。再於90年間因施用毒品案件，經本院裁定送強制戒治，
    於91年 7月25日停止戒治釋放，刑事責任部分則由本院90年
    度中簡字第665號判處有期徒刑4月確定，於93年 7月30日執
    行完畢。復於94年間因施用毒品案件，經本院94年度中簡字
    第595號判處有期徒刑6月確定，於94年 4月29日易科罰金執
    行完畢。不料甲○○仍不知悔改，復基於施用第二級毒品之
    犯意，於98年5月5日中午，在台中縣霧峰鄉○○路 326號住
    處，將第二級毒品甲基安非他命放入玻璃球內，點火燒烤再
    吸食其煙霧之方式，施用第二級毒品甲基安非他命 1次。嗣
    於98年5月7日下午 6時25分許，為警持搜索票在甲○○上開
    住處執行搜索後，經其同意採尿送驗結果，呈甲基安非他命
    陽性反應，因而查悉上情。
二、案經臺中市警察局第三分局報告臺灣臺中地方法院檢察署檢
    察官偵查起訴。
    理    由
一、上開犯罪事實，業據被告甲○○於本院坦白認罪（見本院卷
    第18頁背面、第31頁），且被告前揭採尿送驗結果，確呈甲
    基安非他命經人體代謝後之甲基安非他命陽性反應，有採證
    同意書、代號與真實姓名對照表、中山醫學大學附設醫院檢
    驗科藥物檢測中心編號 0000000尿液檢驗報告在卷可憑（見
    警卷第6至8頁），是被告之自白應與犯罪事實相符，堪認其
    確有上開施用海洛因及甲基安非他命之行為。
二、按施用第二級毒品為犯罪行為，毒品危害防制條例第10條第
    2 項定有處罰明文，故施用二級毒品者，依前揭規定本應科
    以刑罰，惟基於刑事政策，對合於一定條件之施用者，依同
    條例第20條、第23條之規定，施以觀察、勒戒或強制戒治之
    保安處分。又毒品危害防制條例於92年7月9日修正公布，自
    93年1月9日施行，其中第20條、第23條將施用毒品之刑事處
    遇程序，區分為「初犯」及「5年內再犯」、「5年後再犯」
    。依其立法理由之說明：「初犯」，經觀察、勒戒或強制戒
    治後，應為不起訴處分或不付審理之裁定；經觀察、勒戒或
    強制戒治執行完畢釋放後，「5 年內再犯」者，因其再犯率
    甚高，原實施之觀察、勒戒及強制戒治既已無法收其實效，
    爰依法追訴或裁定交付審理。至於經觀察、勒戒或強制戒治
    執行完畢釋放後，「5 年後再犯」者，前所實施之觀察、勒
    戒或強制戒治已足以遮斷其施用毒品之毒癮，為期自新及協
    助其斷除毒癮，仍適用「初犯」規定，先經觀察、勒戒或強
    制戒治之程序。從而依修正後之規定，僅限於「初犯」及「
    5年後再犯」2種情形，始應先經觀察、勒戒或強制戒治程序
    。倘被告於5年內已再犯，經依法追訴處罰，縱其第3次（或
    第3次以上)再度施用毒品之時間，在初犯經觀察、勒戒或強
    制戒治執行完畢釋放5年以後，已不合於「5年後再犯」之規
    定，且因已於「5 年內再犯」，顯見其再犯率甚高，原實施
    觀察、勒戒或強制戒治，已無法收其實效，即應依該條例第
    10條處罰。至於第3次（或第3次以上）施用毒品之時間，是
    否宜有期間限制？以多久為適宜？則分屬刑事政策、專門醫
    學之範圍，非審判機關所能決定，有待循立法途徑解決（最
    高法院97年度第5次刑事庭會議、95年度第7次刑事庭會議決
    議參照）。查被告前因施用毒品案件，經本院裁定送觀察、
    勒戒後，認無繼續施用毒品之傾向，於87年9月2日釋放，並
    由臺灣臺中地方法院檢察署檢察官以87年度偵字第9567號為
    不起訴處分確定。又在上開觀察、勒戒執行完畢釋放後 5年
    內之89年間，因施用毒品案件，經本院裁定送觀察、勒戒後
    ，認無繼續施用毒品之傾向，於89年9月7日釋放，並由臺灣
    臺中地方法院檢察署檢察官以89年度偵字第5525號為不起訴
    處分確定。再於90年間因施用毒品案件，經本院裁定送強制
    戒治，於91年 7月25日停止戒治釋放，刑事責任部分則由本
    院90年度中簡字第665號判處有期徒刑4月確定。復於94年間
    因施用毒品案件，經本院94年度中簡字第 595號判處有期徒
    刑 6月確定等情，有臺灣高等法院被告前案紀錄表在卷可稽
    （見本院卷第3至5頁）。本件被告施用第二級毒品甲基安非
    他命犯行，距其先前觀察勒戒及強制戒治執行完畢釋放之時
    間雖均已逾 5年，但因其在初犯毒品危害防制條例第10條之
    罪，於87年9月2日觀察、勒戒執行完畢釋放以後，已於 5年
    內再犯毒品危害防制條例第10條之施用毒品罪多次，並經刑
    事判決確定，已如前述，是本件施用毒品之行為，即與單純
    之初犯毒品危害防制條例第10條之施用毒品罪，經觀察勒戒
    或強制戒治執行完畢釋放以後「5 年後再犯」之情形有別。
    又被告經觀察勒戒、強制戒治釋放後，既於 5年內再多次施
    用毒品，足見先前所實施之觀察勒戒及強制戒治尚不足以遮
    斷其施用毒品之癮，已無法收其實效，是被告既非於首次觀
    察勒戒執行完畢後 5年內，均無任何施用毒品之犯行，揆諸
    上開最高法院刑事庭會議決議意旨，被告所為本件施用毒品
    犯行，即無現行毒品危害防制條例第20條第 3項之適用，自
    毋須依同條第1項、第2項規定施予觀察、勒戒或強制戒治之
    處遇程序，而應逕依毒品危害防制條例第23條第 2項規定訴
    追處罰。綜上所述，被告施用第二級毒品甲基安非他命之犯
    罪事證已臻明確，其犯行洵堪認定，應依法論罪科刑。
三、查甲基安非他命則為同條項第 2款所定之第二級毒品，不得
    非法持有、施用，被告施用甲基安非他命，核其所為，係犯
    毒品危害防制條例第10條第 2項之施用第二級毒品罪。被告
    施用毒品前之持有第二級毒品甲基安非他命之行為，本應論
    以持有第二級毒品罪，惟持有後進而施用，其持有之低度行
    為應為施用之高度行為所吸收，不另論以持有罪責。查被告
    曾因施用毒品案件，經本院判處有期徒刑4月確定，於93年7
    月30日執行完畢；復因施用毒品案件，經本院判處有期徒刑
    6月確定，於94年4月29日易科罰金執行完畢，有前揭臺灣高
    等法院被告前案紀錄表在卷可參，其於徒刑執行完畢，5 年
    以內故意再犯本件有期徒刑以上之罪，為累犯，應依刑法第
    47條第 1項之規定加重其刑。爰審酌被告有多次犯罪前科之
    素行（參卷附臺灣高等法院被告前案紀錄表）、高中畢業之
    智識程度、經濟小康之生活狀況(見警卷第2頁被告警詢筆錄
    受詢問人資料），其因施用毒品，經觀察勒戒、強制戒治執
    行完畢後，仍不思戒惕，且無視於毒品對於自身健康之戕害
    及國家對於杜絕毒品犯罪之禁令，再多次施用毒品，未見戒
    除惡習之決心，惡性非輕，本案之量刑自不宜較前次所判處
    之有期徒刑 6月為輕，然念及被告於本院審理時能坦承犯行
    ，態度良好，其施用毒品並無危害他人，犯罪手段尚屬平和
    ，所生損害亦非鉅大，暨施用毒品者均有相當程度之成癮性
    及心理依賴，其犯罪心態與一般刑事犯罪之本質並不相同，
    應側重適當之醫學治療及心理矯治為宜等一切情狀，量處如
    主文所示之刑，以示懲儆。
四、據上論斷，應依刑事訴訟法第299條第1項前段，毒品危害防
    制條例第10條第2項，刑法第11條、第47條第1項，判決如主
    文。
本案經檢察官乙○○到庭執行職務。
中    華    民    國    98    年    10    月    30    日
            刑事第四庭    法  官  張恩賜
以上正本證明與原本無異。
如不服本判決，應於收受本判決後10日內向本院提出上訴書狀，
其未敘述上訴理由者，應於上訴期間屆滿後20日內向本院補提理
由書狀（均須按他造當事人之人數附繕本）「切勿逕送上級法院
」。
                          書記官  黃舜民
中    華    民    國    98    年    10    月    30    日
附錄本案論罪科刑法條
毒品危害防制條例第10條第2項：
施用第二級毒品者，處三年以下有期徒刑。


司法院資訊處製作；財團法人民間司法改革基金會備份。
